【裁判字號】    90,訴,712
【裁判日期】    900816
【裁判案由】    廢棄物清理法
【裁判全文】
台灣彰化地方法院刑事判決                            九十年度訴字第七一二號
    公  訴  人  臺灣彰化地方法院檢察署檢察官
    被      告  甲○○
    選任辯護人  張良銘律師
    被      告  乙○○
右列被告因違反廢棄物清理法案件，經檢察官提起公訴 (八十八年度偵字第八四四九
號），本院判決如左：
    主  文
甲○○、乙○○共同未依廢棄物清理法第二十條規定領有廢棄物清除許可證或核備文
件，從事廢棄物清除，各處有期徒刑貳年，緩刑伍年，緩刑期內付保護管束。
    事  實
一、甲○○未依廢棄物清理法第二十條之規定向廢棄物貯存、清除、處理之地方主管
    機關即彰化縣政府申請核發清除廢棄物許可証，竟與乙○○基於共同經營廢棄物
    清除之犯意聯絡，於民國（下同）八十八年八月二十日下午四時許，由甲○○駕
    駛其所有之車牌號碼五Ｊ─○四五號曳引車（子車車號ＯＶ─六九號），以每趟
    新台幣（下同）一萬五千元之代價，在北二高大溪交流道下為不知真實姓名，綽
    號「阿銘」之男子承攬清運重達十三公噸之紡織廢料及泡棉等事業廢棄物，並以
    六千元之代價聯絡乙○○帶同前往彰化縣田尾鄉海豐村舊濁水溪泉成制水門下游
    一百二十公尺河岸旁傾倒時，經員警會同田尾鄉公所清潔隊當場查獲甲○○，並
    扣得甫傾倒廢棄物完畢之上開曳引車一輛。
二、案經彰化縣警察局北斗分局報請臺灣彰化地方法院檢察署檢察官偵查起訴。
    理  由
一、據訊被告甲○○對右揭無許可証而與被告乙○○共同從事廢棄物清除之犯罪事實
    坦承不諱；另被告乙○○則矢口否認有何右揭犯行，辯稱：伊並沒有帶甲○○於
    上揭地點傾倒紡織廢料及泡棉等事業廢棄物，係甲○○自己去倒云云。惟查：被
    告甲○○於向綽號「阿銘」者收受前揭事業廢棄物後，即以其使用之0000000000
    號行動電話發話與乙○○所使用之0000000000號行動電話，聯絡乙○○以每車六
    千元之代價帶同前往傾倒前揭廢棄物，並與乙○○於彰水路往埤頭方向之某橋會
    合後，由乙○○帶同前往前揭地點傾倒等情，業據被告甲○○於偵審中供述屬實
    。經核諸甲○○所使用之0000000000號行動電話通聯紀錄，被告甲○○確有於八
    十八年八月二十日晚間七時五十一分四十一秒以該電話與乙○○之0000000000號
    行動電話取得聯繫，復於傾倒前之晚間十時二十八分三秒、十時三十六分四十秒
    雙方互為聯繫，嗣經員警於晚間十一時許逮捕被告甲○○後，甲○○仍以前揭電
    話於十一時四十三分三秒與乙○○聯繫，此外，被告乙○○並以其另0000-0000
    00號行動電話，於傾倒前開廢棄物前之下午四時二十一分至六時二十八分及逮捕
    後之八十八年八月二十一日多次與被告甲○○取得聯繫，其中並包括甫案發後之
    八月二十一日凌晨三時三十六分與被告甲○○聯繫，此有中華電信股份有限公司
    長途及行動通信分公司八十九年三月六日長政（八九）密字第００二號函附卷足
    憑，如非被告乙○○於事後逃脫，何以急需於半夜三更欲與被告甲○○聯絡？再
    查，被告甲○○與被告乙○○宿無嫌隙，且於八十八年六月間更有清除廢棄物之
    業務上合作關係，被告甲○○實無故意設詞構陷之理。是被告甲○○所供陳該廢
    棄物係被告乙○○所帶往傾倒乙節，應屬可採。末查：被告於傾倒前揭廢棄物後
，前揭垃圾隨即因延燒造成惡臭，火勢雖經撲滅，惟仍臭味難清，其傾倒地點為
    舊濁水溪泉成制水門下游一百二十公尺處堤岸上等情，均經彰化地方法院檢察署
    檢察官於被告經警逮捕後之八十八年九月十日協同彰化縣政府水利課承辦人員、
    彰化縣田尾鄉公所清潔人員前往現場勘驗屬實，有勘驗筆錄一紙可參。此外並有
    彰化縣警察局北斗分局現場簡圖一份、現場照片六幀附卷可稽。綜上，被告甲○
    ○前揭自白，核與事實相符，堪以採信；另被告乙○○上開所辯，則顯屬事後諉
    卸刑責之飾詞，不足採信。本案事證已臻明確，被告二人犯行堪以認定，應依法
    論科。
二、核被告甲○○、乙○○二人所為，均係違反廢棄物清理法第二十二條第二項第四
    款之未依同法第二十條規定領有廢棄物清除、處理許可證或核備文件，從事廢棄
    物之清除罪。被告甲○○與乙○○二人，就上開犯行有犯意之聯絡及行為之分擔
    ，應論以共同正犯。爰分別審酌被告二人之品行、犯罪之動機、智識程度、目的
    、手段、暨其為一己之小利，任意清除廢棄物，破壞環境衛生甚鉅及犯罪後之態
    度等一切情狀，各量處如主文所示之刑，以示懲儆。又被告二人前均未曾受有期
    徒刑以上刑之宣告，有臺灣彰化地方法院檢察署刑案資料查註紀錄表及台灣高等
    法院被告全國前案紀錄表各二份在卷可按，經此偵審程序，當能知所警惕，信無
    再犯之虞，本院審酌上情，認主文所宣告之刑，以暫不執行為適當，並皆諭知緩
    刑五年，緩刑期內宜付保護管束，以啟自新，並促其保持善良品行。至扣案之車
    牌號碼五Ｊ─０四五號曳引車一輛，雖為共犯甲○○所有，惟查無證據足資證明
    係專供被告甲○○清除廢棄物之用，尚無從為沒收之諭知（最高法院十八年上字
    第一四二七號判例意旨參照），附此敘明。
三、公訴意旨另略以：被告甲○○未向地方主管機關即彰化縣政府申請核發清除廢棄
    物許可証，竟與被告乙○○基於共同經營廢棄物清除、處理之概括犯意，於八十
    八年六月間，連續由甲○○與待運廢棄物之不詳人士聯繫，以一萬五千元不等之
    代價代為非法清運，並駕駛其所有之上開曳引車（子車車號ＯＶ─六九號）載運
    該廢棄物至彰化縣，由被告乙○○介紹前往彰化縣田尾鄉海豐村舊濁水溪附近傾
    倒一般或事業廢棄物，並由被告乙○○取得三千元至六千元不等之代價，餘額由
    甲○○取得，因認被告甲○○、乙○○尚共犯廢棄物清理法第二十二條第二項第
    四款之罪嫌云云。惟按廢棄物清理法第二十二條係於八十八年七月十四日修正公
    布，於同年月十六日起生效，修正前僅有行政罰鍰之規定，修正後始有刑罰之規
    定，是公訴人認被告甲○○、乙○○二人於八十八年六月間違反上開規定，容有
    誤會，惟其認此部分與上開有罪部分，有連續犯之裁判上一罪關係，爰不另為無
    罪之諭知，併此敘明。
據上論斷，應依刑事訴訟法第二百九十九條第一項前段，廢棄物清理法第二十二條第
二項第四款，刑法第十一條前段、第二十八條、第七十四條第一款、第九十三條第一
項，判決如主文。
本案經檢察官洪紹文到庭執行職務。
中      華      民      國      九  十    年     八     月    十  六    日
                                   臺灣彰化地方法院刑事第二庭
                                       法      官  康  弼  周
右正本證明與原本無異。
如不服本判決，應於判決送達後十日內向本院提出上訴狀( 須附繕本 )。
                                       法院書記官  莊  金  屏
中      華      民      國      九  十    年     八     月    二十三    日
廢棄物處理法第二十二條第二項第四款
有左列情形之一者，處一年以上五年以下有期徒刑，得併科一百萬元以下罰金：
四、未依第二十條規定領有廢棄物清除、處理許可證或核備文件內容貯存、清除、處
    理廢棄物者。


司法院資訊處製作；財團法人民間司法改革基金會備份。
